臺灣臺北地方法院刑事判決　　　　　　　 93年度自字第286號
自　訴　人　新東錦營造有限公司
兼　法　定
代　理　人　乙○○
自　訴　人　礜興企業股份有限公司
法定代理人　甲○○
上三人共同
自訴代理人　謝佩玲律師
被　　　告　丙○
選任辯護人　楊嘉馹律師
上列被告因誹謗等案件，經自訴人提起自訴，本院判決如下：
    主  文
本件自訴不受理。
    理  由
一、自訴意旨略以：被告丙○為香港商壹傳媒出版有限公司臺灣
    分公司之法定代理人，並為該公司所發行「壹週刊」雜誌之
    總編輯，職司「壹週刊」雜誌所刊文章之查證、審稿、照片
    挑選及文章刊載與否、標題設定、頭條封面等決策工作，而
    其明知該公司社會組記者所撰寫標題為「罔顧百萬人命海砂
    入侵高雄捷運」之文章足以詆毀自訴人新東錦營造有限公司
    （下稱新東錦公司）、乙○○及礐興企業股份有限公司（下
    稱礐興公司）之名譽及信用，在未向自訴人求證及查明新東
    錦公司乃營造公司，並非販賣砂石的業者，而新東錦公司於
    臺東縣太麻里海岸邊施作海堤混凝土塊吊排及修補工作，並
    未將該處挖得之海砂運送至外地；自訴人礐興公司售予高雄
    捷運局之下游承包廠商廣豐工業股份有限公司之碎石，係向
    建盈企業社所之合法建材，並非海砂；以及自訴人乙○○係
    新東錦公司之法定代表人，從事營建業將近三十年，形象及
    信譽良好，意圖散佈於眾，而與其公司社會組記者基於犯意
    之聯絡及行為之分擔，於九十三年九月間，將被告所審閱，
    內載有「省道台九線，可見海砂業者將一車車的海砂裝進砂
    石車內。圖為八月十八日，記者直擊台東新東錦砂石場，在
    太麻里盜挖海砂的現場。」、「怪手在海岸邊違法挖海砂。
    」、「由砂石車送至新東錦砂石廠。」、「砂石廠以混入河
    砂的方式減低鹽分，或者以全海砂輸出、「再由砂石車送至
    混凝土預拌場。」、「經混凝土攪拌後送至捷運或工地。」
    、「台東縣太麻里的新東錦砂石廠，雖是合法廠商，卻暗地
    盜賣海砂。」、「...... 八月十八日、十九日，記者連續
    二天在太麻里海邊，見到怪手與砂石車大剌剌的在台九號省
    道海邊挖海砂，毫不忌諱省道上的車來人往。記者尾隨一輛
    車頭寫著礐興、車身寫著新東錦的砂石車，從省道旁巷子口
    轉進海邊，約略十五分鐘，怪手就填滿一台近五十噸的砂石
    車。滿載海砂的砂石車從原路轉進省道，回到附近的砂石場
    存放場內，將砂石卸下。」、「在台東海線算是老資格的新
    東錦，甚至已經設立十多年。為了利益，新東錦的曾性業者
    一樣販賣黑心海砂，...... 」、「新東錦遭本刊直擊，連
    續二日在太麻里海邊盜挖海砂，由砂石車直接運送至附近的
    砂石廠內。」、「八月三十號上午近九點時，車頭車號TI-8
    86、車尾車號13-KM的砂石車，滿載砂石從新東錦往西部出
    發。」、「經過四小時後，砂石車抵達位在高雄縣大寮鄉的
    國產水泥廠，在這之前該廠已向新東錦叫貨多次。」、「國
    產水泥鳳山廠將來源不同的砂石，傾倒至二樓存放場預備混
    合攪拌。」等文字之文章刊登於九十三年九月九日出刊之「
    壹週刊」雜誌第一七二期之第五十四頁至六十頁，並將自訴
    人新東錦公司在太麻里海岸以吊車、挖土機等設備施作海堤
    混凝土塊吊排及修補等工作之照片及上開標題列為該期雜誌
    之封面，再將該期雜誌派送至各大書局、便利商店等經銷處
    以對外銷售，而以散佈文字、圖片等方式指摘、傳述足以毀
    損自訴人新東錦公司、乙○○及礐興公司，因認被告丙○涉
    有刑法第三百十條第二項加重誹謗罪及同法第三百十三條妨
    害信用罪嫌，故依法提起自訴等語。
二、按已經提起自訴之案件，在同一法院重行起訴者，得不經言
    詞辯論，逕為諭知不受理之判決，並為自訴程序準用之，刑
    事訴訟法第三百零三條第二款、第三百零七條、第三百四十
    三條分別定有明文。又自訴案件，自訴人就實質上或裁判上
    一罪之事實自訴一部分者，依刑事訴訟法第三百四十三條準
    用同法第二百六十七條之規定，其效力及於全部，未經自訴
    部分與已提起自訴部分，屬同一案件，基於審判不可分之原
    則，法院自得就全部事實加以審判。數不同之自訴人，對相
    同被告之同一案件先後提起自訴時，若最先提起自訴而繫屬
    於第一審法院之案件尚未判決確定，則後提起自訴而繫屬在
    後之訴，即應依刑事訴訟法第三百四十三條準用同法第三百
    零三條第二款之規定，為不受理之諭知。
三、經查，本件自訴人新東錦公司、礐興公司及乙○○自訴被告
    丙○之上開犯罪事實，前經國產實業建設股份有限公司於九
    十三年十月五日，就同一犯罪事實向本院提起自訴，現由本
    院刑事庭安股以九十三年度自字第二六一號妨害名譽案件審
    理中，業經本院調閱上開卷證核閱無誤，而被告以於九十三
    年九月九日出刊之「壹週刊」雜誌第一七二期之第五十四頁
    至六十頁中，刊登標題為「罔顧百萬人命海砂入侵高雄捷運
    」文章之一行為，涉嫌同時侵害新東錦公司、乙○○、礐興
    公司及國產實業建設股份有限公司，自屬想像競合犯裁判上
    一罪，而屬同一案件。本件自訴人就已提起自訴而尚在審理
    中之同一案件復行提起自訴，雖兩案之自訴人並不相同，然
    仍與法不合，為免裁判歧異，本院揆諸前揭法條之規定，應
    不經言詞辯論，逕為諭知不受理之判決。
據上論斷，應依刑事訴訟法第三百四十三條、第三百零三條第二
款、第三百零七條，判決如主文。
中　　華　　民　　國　　94　　年　　1 　　月　　26　　日
　　　　　　　　　臺灣臺北地方法院刑事第二庭
                      審判長法官  吳  孟  良
                            法官  蘇  嘉  豐
                            法官　劉  秀  君
上正本證明與原本無異。
如不服本判決，應於判決送達後十日內向本院提出上訴狀（應抄
附繕本）。
                          書記官  陳  靜  君
中　　華　　民　　國　　94　　年　　1 　　月　　31　　日
